【裁判字號】    88,易,1305
【裁判日期】    900424
【裁判案由】    詐欺等
【裁判全文】
臺灣士林地方法院刑事判決                        八十八年度易字第一三○五號
    公  訴  人  臺灣士林地方法院檢察署檢察官
    被      告  乙○○
右列被告因詐欺等案件，經檢察官提起公訴（八十八年度偵續字第八六號），本院判
決如左：
    主  文
乙○○意圖為自己不法之所有，以詐術使人將本人之物交付，處有期徒刑月，如易
科罰金，以佰元折算壹日。緩刑貳年。
    事  實
一乙○○自民國八十五年起開始經濟窘困、債務吃緊，其簽發以其妻陳萩蓉為發票人
  之支票，於八十五年十一月二十二日列為拒絕往來戶，明知已無償債能力，且明知
  「優億開發有限公司」未經設立登記，不得以公司名義經營業務或為其他法律行為
  ，竟隱瞞上情，意圖為自己不法之所有，於八十六年九月十三日，在臺北縣蘆洲鄉
  ○○路某流動菜市場攤位內，以「優億開發有限公司」名義，向設於臺北縣淡水鎮
  ○○路○段三九七號之「萬兆企業有限公司」（以下簡稱萬兆公司）訂購保溫杯一
  批，轉售予設於臺北縣五股鄉○○路二六之一號之「鍵財機械公司」（以下簡稱鍵
  財公司），使萬兆公司陷於錯誤，而於八十六年九月二十三日，將價值新臺幣（以
  下同）十五萬九百四十六元之貨物送至鍵財公司，鍵財公司收受貨物後，旋簽發發
  票日為八十六年九月二十三日、面額各為十萬元、十四萬元之支票二紙予乙○○，
  迨乙○○領兌票款，即避不見面，萬兆公司催付無著，始知上情。
二案經被害人萬兆公司訴由臺灣士林地方法院檢察署檢察官偵查處分不起訴後，告訴
  人聲請再議，經臺灣高等法院檢察署發回臺灣士林地方法院檢察署檢察官續行偵查
  起訴。
    理  由
一訊據被告乙○○固不否認未設立登記，即以「優億開發公司」名義與萬兆公司訂貨
  ，迨領兌鍵財公司票款後，未能給付萬兆公司貨款等事實，惟矢口否認有何詐欺之
  犯行，辯稱：伊與萬兆公司交易多年，此次因受地下錢莊逼債，不得已而將鍵財公
  司貨款挪用，並無不法所有意圖云云。經查：
(一)違反公司法部分：「優億開發公司」並未向主管機關申請設立登記乙節，有經濟部
  八十八年十月二十九日經商字第八八二二三二九二號函附卷可稽。而被告於右揭
  時地以「優億開發公司」名義對外營業向萬兆公司訂貨之事實，亦據告訴代理人黃
  木義（參見本院八十八年十月二十八日訊問筆錄）、甲○○（參見八十八年度偵續
  字第八六號偵查卷宗第一○一頁背面）指訴綦詳，並有「優億開發公司」名義之送
  貨單（參見前開偵查卷宗第三一頁）、訂貨明細表（參見八十八年度他字第三四六
  號偵查卷宗第五頁）影本各一紙附卷可稽，被告此部分自白與事證相符，堪予認定
  。
(二)詐欺部分：被告於八十六年九月十三日向萬兆公司訂貨，貨款十五萬九百四十六元
  ，萬兆公司於同年月二十三日送貨至鍵財公司，由被告簽收，並領兌鍵財公司簽發
  之面額共二十四萬元之支票二紙等情，除據被告自承在卷外，並有訂貨明細表、送
  貨單、支票影本二紙等附卷可稽。查被告於本院訊問時自承：八十五年間起經濟狀
  況不佳，伊簽發予地下錢莊之支票自八十五年十月一日起陸續到期，地下錢莊自八
  十六年五、六月間開始前往討債，伊與八十六年九月與萬兆公司做完生意後，即未
  與其他公司交易，亦未取得其他票款等語無訛（參見本院八十八年十月二十八日、
  同年十一月十八日、八十九年四月六日訊問筆錄），而被告以其妻陳萩蓉名義簽發
  之支票，自八十五年十一月二十二日起退票列為拒絕往來戶，亦有世華聯合商業銀
  行八十八年十一月二十五日世銀慶發字第二六九號函送之交易明細表、上海商業銀
  行八十九年三月二十三日上蘆字第○二○號函送之往來明細表各一件附卷足考，
  顯見被告於訂貨之初早已無能力支付萬兆公司貨款，領兌鍵財公司票款償還地下錢
  莊債務後，亦無能力另謀財源支付予萬兆公司。蓋契約當事人之給付能力乃契約之
  重要事項，若契約一方明知對造無資力，必然不會慨予交付貨物，被告隱瞞此節，
  其有不法所有之意圖甚明。是被告所辯，顯係卸責之詞，不足採信，本件事證明確
  ，被告犯行均堪認定，應依法論科。
二核被告所為，係犯刑法第三百三十九條第一項之詐欺罪，並違反公司法第十九條第
  一項規定，而應依同條第二項規定論處。公訴人漏未引用公司法第十九條第二項為
  論罪科刑依據，容有未洽，併此敘明。被告所犯上開二罪間有方法結果之牽連關係
  ，應依刑法第五十五條從較重之詐欺罪處斷。爰審酌被告品行、生活狀況、智識程
  度、犯罪之動機、目的、手段、所生損害，茲已清償貨款，與萬兆公司達成和解等
  一切情狀，量處如主文所示之刑。又被告行為後，刑法第四十一條業於九十年一月
  十日修正公布，同年月十二日生效，舊法規定犯最重本刑三年以下有期徒刑以下之
  刑之罪，而受六個月以下有期徒刑或拘役之宣告，因身體、教育、職業、家庭之關
  係或其他正當事由，執行顯有困難者，得易科罰金，修正後刑法第四十一條第一項
  規定，凡犯最重本刑五年以下有期徒刑以下之刑之罪，而受六個月以下有期徒刑或
  拘役之宣告，均得易科罰金，比較新舊法之規定，以修正後之新法有利於行為人，
  自應依刑法第二條第一項前段規定，適用裁判時之新法，併予宣告易科罰金之折算
  標準。查被告前未曾受有期徒刑以上刑之宣告，有卷附本院被告全國前案紀錄表可
  按，因一時失慮，致罹刑章，經此起訴審判，當知所警惕，信無再犯之虞，本院認
  所宣告之刑以暫不執行為適當，併諭知緩刑二年，以啟自新。
據上論斷，應依刑事訴訟法第二百九十九條第一項前段，公司法第十九條，刑法第二
條第一項前段、第十一條前段、第三百三十九條第一項、第五十五條、第四十一條第
一項前段、第七十四條第一款，罰金罰鍰提高標準條例第一條前段、第二項，判決如
主文。
本案經檢察官陳文哲到庭執行職務。
中        華        民        國    九十    年    四    月    二十四    日
                              臺灣士林地方法院刑事第四庭
                                          法  官
如不服本判決，應於判決送達後十日內，向本院提出上訴狀。
附錄本案論罪科刑法條全文。
刑法第三百三十九條第一項：
公司法第十九條


司法院資訊處製作；財團法人民間司法改革基金會備份。
